臺灣臺中地方法院民事判決　九十二年度訴字第二四三七號
　　原　　　告　　甲○○
　　特別代理人　　廖蜀惠
　　訴訟代理人　　朱元宏　律師
　　複　代理人　　蘇哲科　律師
　　送達代收人　　鄭慧君
　　被　　　告　　丙○○
　　　　　　　　　乙○○
右當事人間請求損害賠償事件，本院於民國九十三年七月十九日言詞辯論終結，判決
如左：
    主      文
被告應連帶給付原告新臺幣玖拾貳萬仟壹佰捌拾伍元，及其中被告丙○○自民國九
十二年九月六日起，另被告乙○○自民國九十二年九月十九日起，均至清償日止，按
週年利率百分之五計算之利息。
原告其餘之訴駁回。
訴訟費用由被告連帶負擔三分之一，餘由原告負擔。
本判決第一項，於原告以新臺幣肆拾伍萬元，為被告供擔保後，得假執行。但被告如
以新臺幣玖拾貳萬仟壹佰捌拾伍元，為原告預供擔保後，得免為假執行。
原告其餘假執行之聲請駁回。
    事      實
甲、原告方面：
  一、聲明：被告等應連帶給付原告新臺幣佰拾肆萬陸仟肆佰柒拾元，及自起訴
      狀繕本送達之翌日起至清償日止，按週年利率百分之五計算之利息；並願供擔
      保，請准宣告假執行。
  二、陳述：被告丙○○受僱於被告乙○○擔任自小貨車司機，從事駕駛送貨工作，
      其於民國九十一年十二月六日十七時二十分許，駕駛車牌號碼２５１３–ＦＤ
      號（起訴狀誤載為Ｚ000000000號）之自小貨車，自位於臺中市○○
      路上之「大鼎活蝦」餐廳駛出時，竟冒然由南往北逆向行駛，因而在臺中市○
      ○路○段一一０號前，撞及適由臺中市○○路左轉甘肅路上原告所騎乘車牌號
      碼ＴＣＺ–１１２號輕型機車，致原告受傷倒地，受有頭部外傷合併顱內出血
      之傷害，癒後並有精神意識不佳，無法處理自己之事務，而需長期由他人特別
      照顧情事。被告乙○○為被告丙○○之僱用人，應就被告丙○○上開侵權行為
      ，與被告丙○○負連帶賠償責任，另原告同意兩造就系爭車禍之發生，各負百
      分之五十之過失責任。為此，爰向被告連帶請求下列金額：
      （一）醫療費用：原告因系爭事故合計支出醫療費用二萬零二百四十一元。
      （二）看護、養護費用：原告因系爭事故，於住院期間支出看護費用五萬六千
            一百元，另於出院後入住養護中心支出二十三萬二千元之養護費。
      （三）交通費用：原告為治療系爭事故所受傷害，而支出就診之計程車車資一
            萬四千零七十元。
      （四）醫療輔助用品及補充食品費用：原告因系爭事故而致無法自理生活，需
            購買醫療輔助用品及補充食品，合計支出二萬三千九百五十九元。
      （五）精神慰藉金：原告因被告之侵權行為，而致受重大傷害，並成為殘障，
            精神上痛苦難以言喻，爰請求三百萬元之精神慰撫金。
  三、證據：提出戶籍謄本原本、道路交通事故處理記錄、現場圖、醫療費用及各項
      支出單據、統一發票、診斷證明書、殘障手冊（均為影本）為證。
乙、被告方面：均未於最後言詞辯論期日到場，惟據其先前所為陳述，分述如下：
  一、聲明：原告之訴及假執行之聲請均駁回，如受不利之判決，願供擔保免為假執
      行。
  二、陳述：被告丙○○確有受僱於被告乙○○擔任自小貨車司機，從事駕駛送貨工
      作，並於九十一年十二月六日十七時二十分許，駕駛車牌號碼２５１３–ＦＤ
      號自小貨車，在臺中市○○路上由南往北行駛，而在臺中市○○路二段一一０
      號前撞及由臺中市○○路左轉甘肅路之原告機車，致原告受傷倒地之事實，另
      被告同意兩造就系爭車禍之發生，各負百分之五十之過失責任，且對原告所主
      張之（一）醫療費用（二）看護、養護費用（三）交通費用（四）醫療輔助用
      品及補充食品費用，並不爭執，惟就精神慰藉金三百萬元請求部分，請鈞院依
      法判定。
丙、本院依職權查詢兩造之財產及所得資料到院參辦。
    理      由
一、程序方面：
  （一）本件被告經合法通知，未於最後言詞辯論期日到場，核無民事訴訟法第三百
        八十六條所列各款情形，爰依原告之聲請，由其一造辯論而為判決。
  （二）按無訴訟能力人有為訴訟之必要，而無法定代理人，或法定代理人不能行代
        理權者，其親屬或利害關係人，得聲請受訴法院之審判長，選任特別代理人
        。民事訴訟法第五十一條第二項定有明文。查原告經本院調查其意識狀態後
        ，認其不能獨立以法律行為負義務，而屬無訴訟能力之人，因其有為訴訟之
        必要，本院經依其親屬之聲請，而以本院九十三年度聲字第四二九號裁定選
        任其女廖蜀惠為特別代理人，合先敘明。
二、按因故意或過失不法侵害他人權利者，負損害賠償責任；又受僱人因執行職務，
    不法侵害他人之權利者，由僱用人與行為人連帶負損害賠償責任；另不法侵害他
    人之身體或健康者，對於被害人因此喪失或減少勞動能力或增加生活上之需要時
    ，應負損害賠償責任；而不法侵害人之身體、健康者，被害人雖非財產上之損害
    ，亦得請求賠償相當之金額，民法第一百八十四條第一項前段、第一百八十八條
    第一項前段、第一百九十三條第一項、第一百九十五條第一項前段，分別定有明
    文。
三、經查，原告主張被告丙○○受僱於被告乙○○擔任自小貨車司機，從事駕駛送貨
    工作，於九十一年十二月六日十七時二十分許，駕駛車牌號碼２５１３–ＦＤ號
    自小貨車，自臺中市○○路上之「大鼎活蝦」餐廳駛出時，竟冒然由南往北逆向
    行駛，因而在臺中市○○路二段一一０號前，撞及適由臺中市○○路左轉甘肅路
    上原告所騎乘車牌號碼ＴＣＺ–１１２號輕型機車，致原告受傷倒地，受有頭部
    外傷合併顱內出血之傷害，癒後並有精神意識不佳，無法處理自己之事務，而需
    長期由他人特別照顧等情，業據其提出道路交通事故處理記錄、現場圖、醫療費
    用及各項支出單據、統一發票、診斷證明書、殘障手冊（均為影本）為證，且為
    被告所不爭執，信屬實在。足認被告丙○○上開過失行為與原告所受傷害間，有
    相當因果關係存在，而被告乙○○為被告丙○○之僱用人，是被告二人對原告所
    受傷害之結果，揆之前揭規定，自應負連帶侵權行為之賠償責任。爰就原告所為
    各項請求，分述如下：
    （一）醫療費用、看護、養護費用、交通費用、醫療輔助用品及補充食品費用：
          原告主張其因系爭事故，計支出醫療費用二萬零二百四十一元、看護費用
          五萬六千一百元、養護費用二十三萬二千元、就診之計程車交通費用一萬
          四千零七十元、醫療輔助用品及補充食品費用二萬三千九百五十九元，並
          提出相關醫療費用單據醫療費用及各項支出單據、統一發票、診斷證明書
          等為證，且為被告所不爭執，核屬有據。
    （二）精神慰藉金：按人格權遭遇侵害，受有精神上之痛苦，而請求慰藉金之賠
          償，其核給之標準，固與財產上損害之計算不同，然非不可斟酌雙方之身
          分、資力與加害程度及其他各種情形核定相當之數額。且所謂「相當」，
          應以實際加害情形與其影響是否重大及被害人之身分、地位與加害人之經
          濟情況等關係定之（最高法院五十一年度台上字第二二三號判例意旨參照
          ）。原告主張其因被告之侵權行為，致受重大傷害，並成為殘障，精神上
          痛苦難以言喻，而請求三百萬元之精神慰撫金等語。查原告因系爭車禍，
          受有頭部外傷合併顱內出血之傷害，癒後並有精神意識不佳，無法處理自
          己之事務，而需長期由他人特別照顧之情事，有診斷證明書及殘障手冊可
          證，其精神上感受痛苦，乃屬當然。另查，原告教育程度為國小肄業，原
          在餐廳工作，月薪約二萬元左右，名下有建物一棟；被告丙○○未婚，原
          受僱於被告乙○○，月薪約二、三萬元，名下無不動產但有汽車一部，被
          告乙○○教育程度為國中畢業，已婚，育有子女二名，每月收入約四萬元
          ，名下亦無不動產，但有汽車二部等情，除據兩造陳明在卷外，並有本院
          依職權查詢所得之兩造財產資料在卷可參，且為兩造所互不爭執。爰參酌
          兩造之身份、地位、經濟能力、原告所受精神上打擊程度及原告目前癒後
          精神意識不清，無法處理自己之事務，而需長期由他人特別照顧等一切情
          狀，認原告請求賠償精神慰撫金以一百五十萬元為相當，逾此範圍，尚嫌
          過高，難認有理。
四、另按，損害之發生或擴大被害人與有過失者，法院得減輕賠償金額，民法第二百
    十七條定有明文。查系爭車禍之發生，兩造同意各負擔百分之五十之過失責任，
    原告之過失與其所受傷害間，亦有相當因果關係存在，核屬與有過失，本院審酌
    本件肇事情節，雙方過失程度等情，爰依前揭規定，減輕被告之賠償金額百分之
    五十。
五、綜上所述，原告因本件車禍所受之損害額，原分別為：醫療費用二萬零二百四十
    一元、看護費用五萬六千一百元、養護費用二十三萬二千元、就診之計程車交通
    費用一萬四千零七十元、醫療輔助用品暨補充食品費用二萬三千九百五十九元及
    精神慰藉金一百五十萬元，合計為一百八十四萬六千三百七十元，應減輕被告之
    賠償金額百分之五十，已如前述。從而，原告本於侵權行為之規定，請求被告連
    帶賠償三百三十四萬六千四百七十元，及自起訴狀繕本送達之翌日起至清償日止
    ，按週年利率百分之五計算之利息；就其中之九十二萬三千一百八十五元（計算
    式0000000×0.5＝923185），及自起訴狀繕本分別送達於被告丙○○之翌日（即
    九十二年九月六日）及寄存送達於被告乙○○生效日之翌日（即九十二年九月十
    九日）起至清償日止，按週年利率百分之五計算之利息範圍內，為由理由，應予
    准許。逾此部分所為請求，則應駁回。
六、兩造分別陳明願供擔保，請求宣告假執行或免為假執行，就原告勝訴部分，經核
    均無不合，爰各酌定相當之擔保金額，併准許之；至原告敗訴部分，其假執行之
    聲請，因訴之駁回而失所附麗，應併駁回之。
七、據上論結，本件原告之訴為一部有理由，一部無理由，依民事訴訟法第三百八十
    五條第一項前段、第七十九條、第八十五條第二項、第三百九十條第二項、第三
    百九十二條，判決如主文。
中　　　華　　　民　　　國　　九十三　　年　　　八　　　月　　　二　　　日
                                臺灣臺中地方法院民事第三庭
~B法　　　官　林宗成
右為正本係照原本作成
如不服本判決，應於判決送達後二十日內，向本院提出上訴狀。
中　　　華　　　民　　　國　　九十三　　年　　　八　　　月　　　二　　　日
~B法院書記官　魏宏銘
